【裁判字號】    96,財管,80
【裁判日期】    970123
【裁判案由】    選任遺產管理人
【裁判全文】
臺灣桃園地方法院民事裁定              96年度財管字第80號
聲  請  人  玉山商業銀行股份有限公司
法定代理人  丙○○
代  理  人  甲○○
被  繼承人  乙  ○（亡）
遺產管理人  林清漢律師
上列聲請人聲請選任被繼承人乙○遺產管理人事件，本院裁定如
下：
    主  文
選任林清漢為被繼承人乙○之遺產管理人。
准對被繼承人乙○（男；民國45年 2月26日出生；生前身分證統
一編號：Ｚ000000000號；生前最後住所：桃園縣中壢市○○里○○
鄰○○路207 之1 號四樓）大陸地區以外之繼承人為承認繼承之
公示催告。
聲請人應於收受本裁定之日起貳拾日內，將本裁定登載於公報、
新聞紙或其他相類之傳播工具。
如有被繼承人乙○之大陸地區以外之繼承人，應自本公示催告最
後登載公報、新聞紙或其他相類之傳播工具之日起壹年內向本院
陳報承認繼承，如不於公示期限內申報承認繼承時，被繼承人之
遺產於大陸地區之繼承人依法繼承、清償債權並交付遺贈物後有
賸餘者歸屬國庫。
聲請程序費用由被繼承人乙○之遺產負擔。
    理  由
一、按先順序繼承人均拋棄其繼承權時，由次順序之繼承人繼承
    ，其次順序繼承人有無不明或第4 順序之繼承人均拋棄其繼
    承權者，準用關於無人承認繼承之規定，民法第1176條第 6
    項所定。又繼承開始時，繼承人有無不明，而無親屬會議，
    或親屬會議未於民法第1177條所定1 個月內選定遺產管理人
    時，利害關係人得聲請法院選任遺產管理人，同法第1178條
    第2 項前段亦有明文規定。
二、本件聲請意旨略以：被繼承人乙○（男；民國45年 2月26日
    出生；生前身分證統一編號：Ｚ000000000號；生前最後住所
    ：桃園縣中壢市○○里○○鄰○○路207 之1 號四樓）生前於
    民國95年1 月13日向聲請人借款新台幣3,490,999 元，至今
    尚未清償完畢，詎被繼承人業於民國96年5 月29日死亡。茲
    因被繼承人之法定繼承人均依法拋棄繼承，且未召集親屬會
    議選任遺產管理人，致聲請人之債權無法無法對其遺產行使
    權利，為確保聲請人之權利，爰提出戶籍謄本、債權證明等
    影本為證，依法聲請本院選任被繼承人乙○之遺產管理人等
    語。
三、經查聲請人上開主張，業據其提出戶籍謄本、債權證明、除
    戶戶籍謄本、繼承系統表等影本為憑，並經本院依職權調取
    96年度繼字第731 號拋棄繼承案卷核閱屬實，而被繼承人死
    亡迄今已6 月有餘，其間，並無親屬會議選任之遺產管理人
    向聲請人為處理債務之表示，可認聲請人主張無親屬會議召
    集之事實為真。準此，堪認被繼承人所遺財產，現確係處於
    無人繼承、無人管理之狀態，是本件確有為被繼承人所遺財
    產選任遺產管理人之必要。
四、另按遺產管理人之設，旨在管理、保存及清算遺產，以免遺
    產散失，是遺產管理人具有相當之公益色彩；又選任遺產管
    理人，除慮及管理遺產之公平性外，仍須考慮其適切性，亦
    即可對其遺產、遺債之情形瞭解較深，且與遺債債權人無利
    害共同關係而得忠誠處理者，為優先選任。經查對被繼承人
    之遺產、遺債情形了解最深者，莫過於已拋棄繼承之被繼承
    人的遺族，然經本院徵詢其等之意見後，均無人有意願擔任
    被繼承人之遺產管理人；且國有財產局表示被繼承人非榮民
    ，其遺債大於遺產，管理無實益，亦不願擔任遺產管理人等
    語；又被繼承人之連帶保證人羅源鶴目前行蹤不明，其財產
    亦遭強制執行中，自不適於擔任被繼承人之遺產管理人。另
    據桃園縣律師公會推薦林清漢律師為被繼承人之遺產管理人
    人選，該林清漢先生既是職業律師，具有相當的法律專業知
    識及能力，本其職業道德，尤可期其能秉持專業精神來擔當
    此具有公益性質之遺產管理人任務，且經徵詢後，亦表示有
    擔任本件遺產管理人之意願，因此如選任林清漢律師為本件
    被繼承人乙○所遺遺產之遺產管理人，應屬適當，爰依首揭
    規定指定之並為公示催告。
五、依非訟事件法第157 條，裁定如主文。
中    華    民    國    97    年    1     月    23    日
                        家事法庭法  官  鄭新後
上列正本證明與原本無異。
如不服本裁定，應於送達後10日內向本院提出抗告狀，並應繳納
抗告費用新台幣1,000 元。
中    華    民    國    97    年    1     月    23    日
                                書記官  吳宏明


司法院資訊處製作；財團法人民間司法改革基金會備份。
